【裁判字號】    98,交聲,1340
【裁判日期】    980803
【裁判案由】    違反道路交通管理處罰條例聲明異議
【裁判全文】
臺灣桃園地方法院刑事交通事件裁定    98年度交聲字第1340號
原處分機關  交通部公路總局新竹區監理所中壢監理站
異  議  人
即受處分人  甲○○
上列異議人即受處分人因違反道路交通管理處罰條例案件，對於
交通部公路總局新竹區監理所中壢監理站民國98年5 月22日所為
之處分（原處分案號：壢監裁字第53-AC0000000號），聲明異議
，本院裁定如下：
    主  文
異議駁回。
    理  由
一、原處分意旨略以：異議人即受處分人甲○○所有車牌號碼五
    L－一四○七號自用小客車，於民國九十八年三月十九日下
    午一時二十九分許，行經臺北市○○○路路三段往北「限速
    五十公里，經測時速六十四公里，超速十四公里（行車超速
    二十公里以下）」違反道路交通管理事件，經臺北市政府警
    察局（下稱舉發單位）以北市警交字第AC0000000號
    舉發違反道路交通管理事件通知單（下稱舉發單）檢具採證
    照片逕行舉發，異議人未依舉發通知單所載應到案日期前繳
    納罰鍰，原處分機關爰依道路交通管理處罰條例第四十條、
    第六十三條、違反道路交通管理事件統一裁罰基準及處理細
    則第四十三條、第四十四條、第六十七條之規定，裁處罰鍰
    新臺幣（下同）一千六百元，並計為違規點數一點。
二、異議意旨略以：(一)處罰程序不合，異議人已於九十八年五
    月六日就舉發單向台北市警察局提起訴願，本案尚在行政救
    濟中，應停止處罰程序；(二)證據不足，該雷達測速器未具
    法律依據；(三)微罪不舉，違反行政罰法第十九條云云。
三、按行車速度，依標誌或標線之規定，道路交通安全規則第九
    十三條第一項定有明文。次按汽車駕駛人，行車速度超過規
    定之最高時速，處新臺幣一千二百元以上二千四百元以下罰
    緩；汽車駕駛人之違規行為當場不能或不宜攔截製單舉發，
    經以科學儀器取得證據資料者，得對汽車所有人逕行舉發處
    罰，道路交通管理處罰條例第四十條及第七條之二第一項第
    七款亦已分別明定。
四、經查：
  (一)本件異議人甲○○駕駛所有車牌號碼五L－ 一四○七號自用
    小客車，於九十八年三月三十日下午一時二十九分許，行經
    臺北市○○○路○段往北「限速五十公里，經測時速六十四
    公里，超速十四公里（行車超速二十公里以下）」之事實，
    有卷附舉發單、舉發照片、汽車車籍明細表、雷達測速器檢
    定合格證書、現場照片等件附卷可稽，是異議人上開違規事
    實，應堪認定。
  (二)異議人固以前情置辯，然按原處分機關做成行政處分後，依
    行政法學通說，對其他國家機關具有構成要件效力及確認效
    力，簡言之，該行政處分之內容，原則上對其他行政機關亦
    具有拘束力，但有權審查該行政處分者，則不在此限（例如
    該處分機關之上級機關或相關權責機關、法院等）。再按違
    反本條例之行為，由左列機關處罰之：一、第十二條至第六
    十八條由公路主管機關處罰。二、第六十九條至第八十四條
    由警察機關處罰；道路交通管理之稽查，違規紀錄，由交通
    勤務警察，或依法令執行交通稽查任務人員執行之；本條例
    所定罰鍰之處罰，受處罰人接獲違反道路交通管理事件通知
    單後，於十五日內得不經裁決，逕依第九十二條第三項之罰
    鍰基準規定，向指定之處所繳納結案；不服舉發事實者，應
    於十五日內，向處罰機關陳述意見；其不依通知所定期限前
    往指定處所聽候裁決，且未依規定期限繳納罰鍰結案或向處
    罰機關陳述意見者，處罰機關得逕行裁決之；受處分人，不
    服第八條主管機關所為之處罰，得於接到裁決書之翌日起二
    十日內，向管轄地方法院聲明異議；公路主管及警察機關就
    其主管業務，查獲違反道路交通管理之行為者，應本於職權
    舉發或處理之，此上開處罰條例第八條、第九條第一項、第
    八十七條第一項、上開裁罰基準及處理細則第六條分別定有
    明文，可見原則上違反道路交通管理處罰條例案件，警察機
    關僅能舉發行為人之違規事實，至具體處罰內容，再參酌上
    開處罰條例第九條及上開裁罰基準及處理細則第四十四條之
    規定，除行為人自願依限繳納罰鍰時，始無庸經過監理機關
    裁決，逕依舉發內容結案外，則有待於公路主管機關（即監
    理機關）裁決，亦即違反道路交通管理處罰條例第二章各條
    款之案件，應由警察機關依法擎製道路交通管理事件舉發單
    ，受處分人如於該舉發單內所載應到案日期前自動繳清罰鍰
    ，該舉發單即為最終之行政處分，然若受處分人未於應到案
    日期前繳清罰鍰或到案陳述意見，則處罰機關（即監理機關
    ）即應做成裁決，該裁決書為最終之行政處分，受處分人應
    依該裁決書為之，而對該裁決不服，則須向管轄法院提出聲
    明異議。查本件係屬上開處罰條例第七條之二第一項第一款
    當場不能製單舉發之逕行舉發案件，而由臺北市政府警察局
    交通警察大隊檢具雷達測速超速照片擎製舉發單，據舉發單
    所載本件違規案件應到案日期為九十八年五月一日，舉發單
    於同年三月三十日郵寄，揆諸上開規定，異議人不服舉發事
    實依法應於接獲舉發單十五日內，向處罰機關陳述意見，本
    件異議人已於同年四月八日提出陳情書，原處分機關遂於同
    年五月二十二日做成裁決書，此有臺北市政府警察局九十八
    年四月二十九日北市警交字第○九八三一六七一二○○號函
    及原處分機關壢監裁字第裁五三─AC0000000號裁決
    書附卷可按，則本件處罰機關交通部公路總局新竹區監理所
    ，依法做成裁決並無違誤，異議人對該裁決不服，則須向管
    轄法院提起聲明異議，是異議人辯稱：處罰程序不合法，而
    向台北市警察局提起訴願云云，顯係誤解舉發單之救濟程序
    所致，不足採信。
  (三)次汽車駕駛人之行為有下列情形之一，當場不能或不宜攔截
    製單舉發者，得逕行舉發：七、經以科學儀器取得證據資料
    證明其行為違規。前項第七款之科學儀器應採固定式，並定
    期於網站公布其設置地點，但汽車駕駛人之行為屬下列情形
    之一者，不在此限：九、行車速度超過規定之最高速限或低
    於規定之最低速限。對於前項第九款之違規行為，採用固定
    或非固定式科學儀器取得證據資料證明者，於一般道路須至
    少於一百公尺，於高速公路、快速公路須至少於三百公尺前
    ，明顯標示之。此上開處罰條例第七條之二第一項第七款、
    第二項第九款、第三項定有銘文。查本件舉發照片是固定桿
    照相的，測速器是裝置在取締地點前方至少一百公尺處，且
    據警告標誌約一百二十公尺，而舉發照片上方係標明照相時
    間即九十八年三月十九下午一時二十九分、雷達測速儀主機
    編號即六○○一六、限速五十公里、行車時速六十四公里，
    而本件測速器源於都勒效應，利用雷達波偵測移動物體速度
    之原理，由雷達天線發出固定頻率的無線電波打在行進之車
    輛，車輛反射回來之電波視其頻率變動，計算該車之車速，
    一但超過設定值，機器便會自動照下違規車輛，同時車速、
    日期、時間亦會顯示於照片等情，有臺北市政府警察局交通
    警察大隊九十八年七月六日北市警交大執字第○九八三二○
    五六四○○號函暨所附資料附卷可按。又觀諸卷附內之舉發
    照片中車牌號碼為「五L －一四○七號」及上開臺北市政府
    警察局交通警察大隊九十八年七月六日函所附臺北市○○○
    路○段固定桿周圍環境照片，確有時速五十公里及超速行駛
    照相開罰之標誌及警語，顯見本件異議人駕駛之上開自用小
    客車於九十八年三月十九日下午一時二十九分許，行經上開
    路段，該路段時速為五十公里，當時異議人所行駛上揭自用
    小客車之時速為六十四公里。而該雷達測速照相儀器係經經
    濟部標準檢驗局於九十七年七月十五日檢驗合格，有效期限
    至九十八年七月三十一日止，其合法性及適用性並無問題，
    亦有經濟部標準檢驗局雷射測速儀檢定合格證書一紙附卷足
    憑，是該組雷達測速器顯係在正常運作下所為之測速，尚無
    證據顯示該機器有故障之虞或所測得之數據有何失真情事，
    其準確度應屬可信。揆諸上開規定，本件依法得以設置固定
    式雷達測速儀器照相逕行舉發違規方式為之，且臺北市政府
    警察局亦已於該固定式雷達測速儀器前一百公尺以上設置警
    告標誌及告示牌，如前所述，則設置雷達測速照相儀器之處
    所亦無駕駛人顯難以預見之情形，再參以本件舉發照片已經
    清楚顯示異議人以時速為六十四公里駕車行經該路段，違規
    時間為白天之下午一時二十九分許，違規地點前之警告標誌
    明亮，一般正常駕駛人均可注意及此。因此，異議人空言指
    摘該照相設備不具法律依據云云，顯係誤解法令，自非可採
    。
  (四)末按，末按，行為人下列情形之一，而未嚴重危害交通安全
    、秩序或發生交通事故，且情節輕微，以不舉發為適當者，
    交通勤務警察或依法令執行交通稽查任務人員得對其施以勸
    導，免予舉發：1.有本條例第十四條第二款、第三款、第二
    十五條、第三十一條第五項、第四十一條、第四十四條第一
    項第一款、第三款至第七款、第五十二條、第六十九條、第
    七十一條至第七十四條、第七十六條、第八十一條、第八十
    二條第一項第一款或第八十四條之情形。2.駕駛四輪以上汽
    車於號誌燈號變換之際，因未能依號誌指示及時停止，致前
    懸部分伸越在機車停等區內，惟前輪尚未進入該停等區內。
    3.駕駛汽車於號誌燈號變換之際，因未能依號誌指示及時停
    止，致前懸部分伸越停止線，惟前輪尚未超越該停止線。4.
    駕駛大型車輛在多車道右轉彎，因車輛本身、道路或交通狀
    況等限制，如於外側車道顯無法安全完成，致未能先駛入外
    側車道。5.駕駛汽車因上、下客、貨，致有本條例第五十五
    條之情形，惟尚無妨礙其他人、車通行。6.深夜時段（零至
    六時）停車，有本條例第五十六條之情形。但併排停車、於
    身心障礙專用停車位違規停車或停車顯有妨礙消防安全之虞
    ，或妨礙其他人車通行經人檢舉者，不在此限。7.駕駛汽車
    因交通管制設施設置不明確或受他物遮蔽，致違反該設施之
    指示。8.駕駛汽車在交通管制設施變換之處所，致無法即時
    依變換後之設施指示行駛。9.駕駛汽車隨行於大型車輛後方
    ，因視線受阻，致無法即時依標誌、標線、號誌之指示行駛
    。10.駕駛汽車因緊急救護傷患或接送身心障礙者上、下車，
    致違反本條例規定。11.駕駛汽車行車速度超過規定之最高時
    速未逾十公里。12.駕駛汽車經測試檢定，其吐氣所含酒精濃
    度超過規定之標準值未逾每公升○．○二毫克。13.駕駛汽車
    裝載貨物超過核定之總重量或總聯結重量，未逾百分之十。
    14.駕駛汽車因閃避突發之意外狀況，致違反本條例規定。15.
    因客觀具體事實，致違反本條例規定係出於不得已之行為。
    16.其他經交通部及內政部會商核定之情形，上開裁罰基準及
    處理細則第十二條第一項定有明文，準此，本件係異議人係
    違反上開處罰條例第四十條行車超過規定之最高速限之規定
    ，非屬上開執行交通勤務警察稽查時，得不予舉發之情事，
    是本件舉發單位依法舉發，處罰機關所為裁決，均為依法為
    之，異議人辯稱本件有微罪不舉之適用云云，容有誤會，亦
    不足採信。
五、綜上所述，異議人確實有本件違規情事，原處分機關依道路
    交通管理處罰條例第四十條、第六十三條、違反道路交通管
    理事件統一裁罰基準表之規定，裁處異議人即受處分人罰鍰
    一千六百元並記違規點數一點，並無不當。本件異議為無理
    由，應予駁回。
據上論斷，應依道路交通管理處罰條例第八十七條第二項，道路
交通案件處理辦法第十九條，裁定如主文。
中    華    民    國    98    年    8     月    3     日
                              交通法庭法  官  林玉蕙
以上正本證明與原本無異。
如不服本裁定應於送達後5日內向本院提出抗告狀。
                                      書記官  魏里安
中    華    民    國    98    年    8     月    12    日


司法院資訊處製作；財團法人民間司法改革基金會備份。
